---
title: "automatization_notebook_03"
output: word_document
date: "`r Sys.Date()`"
---

```{r setup, include=FALSE}
knitr::opts_chunk$set(echo = TRUE)

library(tidyverse)

```

# Чтение данных

В вашем варианте нужно использовать датасет framingham.

```{r}
framingham <- read.csv("framingham.csv")

```

# Выведите общее описание данных

```{r}
str(framingham)

```

# Очистка данных

1) Уберите переменные, в которых пропущенных значений больше 20% или уберите субъектов со слишком большим количеством пропущенных значений. Или совместите оба варианта. Напишите обоснование, почему вы выбрали тот или иной вариант:

**Обоснование**: в дата-фрейме нет переменных, в которых меньше 10% пропущенных значений.

2) Переименуйте переменные в человекочитаемый вид (что делать с пробелами в названиях?);

3) В соответствии с описанием данных приведите переменные к нужному типу (numeric или factor);

4) Отсортируйте данные по возрасту по убыванию;

5) Сохраните в файл outliers.csv субъектов, которые являются выбросами (например, по правилу трёх сигм) — это необязательное задание со звёздочкой;

6) Присвойте получившийся датасет переменной "cleaned_data".

```{r}
cleaned_data = framingham 
cleaned_data = cleaned_data %>% rename(current_Smoker = currentSmoker, 
                      cigs_Per_Day = cigsPerDay,
                      BP_Meds = BPMeds,
                      prevalent_Hyp = prevalentHyp,
                      prevalent_Stroke = prevalentStroke,
                      tot_Chol = totChol,
                      sys_BP = sysBP,
                      dia_BP = diaBP,
                      heart_Rate = heartRate,
                      Ten_Year_CHD = TenYearCHD)

cleaned_data$age = as.numeric(cleaned_data$age)
cleaned_data$cigs_Per_Day = as.numeric(cleaned_data$cigs_Per_Day)
cleaned_data$tot_Chol = as.numeric(cleaned_data$tot_Chol)
cleaned_data$heart_Rate = as.numeric(cleaned_data$heart_Rate)
cleaned_data$glucose = as.numeric(cleaned_data$glucose)

cleaned_data$male = as.factor(cleaned_data$male)
cleaned_data$education = as.factor(cleaned_data$education)
cleaned_data$current_Smoker = as.factor(cleaned_data$current_Smoker)
cleaned_data$BP_Meds = as.factor(cleaned_data$BP_Meds)
cleaned_data$prevalent_Stroke = as.factor(cleaned_data$prevalent_Stroke)
cleaned_data$prevalent_Hyp = as.factor(cleaned_data$prevalent_Hyp)
cleaned_data$diabetes = as.factor(cleaned_data$diabetes)
cleaned_data$Ten_Year_CHD = as.factor(cleaned_data$Ten_Year_CHD)

#пыталась сделать ко всему дата фрейму одновременно, но ничего не менялось, код: cleaned_data = cleaned_data %>% transform(as.numeric(cleaned_data$age), as.numeric(cleaned_data$cigs_Per_Day), as.numeric(cleaned_data$tot_Chol), as.numeric(cleaned_data$heart_Rate), as.numeric(cleaned_data$glucose))

str(cleaned_data)

cleaned_data = cleaned_data[ order (-cleaned_data$age), ]

cleaned_data = cleaned_data[, which(colMeans(!is.na(cleaned_data)) > 0.05)]


```

# Сколько осталось переменных?

```{r}

str(cleaned_data) #16 переменных

```

# Сколько осталось случаев?

```{r}

str(cleaned_data) #4238 случаев

```

# Есть ли в данных идентичные строки?

```{r}

duplicated_rows = sum(duplicated(cleaned_data))
print(duplicated_rows)

```

# Сколько всего переменных с пропущенными значениями в данных и сколько пропущенных точек в каждой такой переменной?

```{r}

sapply(cleaned_data, function(y) sum(length(which(is.na(y)))))

```

# Описательные статистики

## Количественные переменные

1) Рассчитайте для всех количественных переменных для каждой группы (TenYearCHD):

1.1) Количество значений;

1.2) Количество пропущенных значений;

1.3) Среднее;

1.4) Медиану;

1.5) Стандартное отклонение;

1.6) 25% квантиль и 75% квантиль;

1.7) Интерквартильный размах;

1.8) Минимум;

1.9) Максимум;

1.10) 95% ДИ для среднего - задание со звёздочкой.

```{r}

TYCHD0 <- cleaned_data[cleaned_data$Ten_Year_CHD == 0, ]
TYCHD1 <- cleaned_data[cleaned_data$Ten_Year_CHD != 0, ]
describe(TYCHD0)
describe(TYCHD1)

#ИЛИ

numericTYCHD0 = TYCHD0[, sapply(TYCHD0, is.numeric)]
numericTYCHD1 = TYCHD1[, sapply(TYCHD1, is.numeric)]

library(dplyr)
cleaned_data%>%
group_by(Ten_Year_CHD)%>% 
summarise(count = count(age), NAs = sum(is.na(age)), Mean=mean(age), Median=median(age), Std=sd(age), quantile(age), IQR(age), min = min(age), max = max(age))

cleaned_data%>%
group_by(Ten_Year_CHD)%>% 
summarise(count = count(tot_Chol), NAs = sum(is.na(tot_Chol)), Mean=mean(tot_Chol), Median=median(tot_Chol), Std=sd(tot_Chol), quantile(tot_Chol), IQR(tot_Chol), min = min(tot_Chol), max = max(tot_Chol))

cleaned_data%>%
group_by(Ten_Year_CHD)%>% 
summarise(count = count(sys_BP), NAs = sum(is.na(sys_BP)), Mean=mean(sys_BP), Median=median(sys_BP), Std=sd(sys_BP), quantile(sys_BP), IQR(sys_BP), min = min(sys_BP), max = max(sys_BP))

cleaned_data%>%
group_by(Ten_Year_CHD)%>% 
summarise(count = count(dia_BP), NAs = sum(is.na(dia_BP)), Mean=mean(dia_BP), Median=median(dia_BP), Std=sd(dia_BP), quantile(dia_BP), IQR(dia_BP), min = min(dia_BP), max = max(dia_BP))

cleaned_data%>%
group_by(Ten_Year_CHD)%>% 
summarise(count = count(BMI), NAs = sum(is.na(BMI)), Mean=mean(BMI), Median=median(BMI), Std=sd(BMI), quantile(BMI), IQR(BMI), min = min(BMI), max = max(BMI))

cleaned_data%>%
group_by(Ten_Year_CHD)%>% 
summarise(count = count(heart_Rate), NAs = sum(is.na(heart_Rate)), Mean=mean(heart_Rate), Median=median(heart_Rate), Std=sd(heart_Rate), quantile(heart_Rate), IQR(heart_Rate), min = min(heart_Rate), max = max(heart_Rate))

cleaned_data%>%
group_by(Ten_Year_CHD)%>% 
summarise(count = count(glucose), NAs = sum(is.na(glucose)), Mean=mean(glucose), Median=median(glucose), Std=sd(glucose), quantile(glucose), IQR(glucose), min = min(glucose), max = max(glucose))

```

## Категориальные переменные

1) Рассчитайте для всех категориальных переменных для каждой группы (TenYearCHD):

1.1) Абсолютное количество;

1.2) Относительное количество внутри группы;

1.3) 95% ДИ для доли внутри группы - задание со звёздочкой.

```{r}
factorTYCHD0 = TYCHD0[, sapply(TYCHD0, is.factor)]
factorTYCHD1 = TYCHD1[, sapply(TYCHD1, is.factor)]
summary(factorTYCHD0)
#ИЛИ Группа TenYearCHD0
male_TYCHD0 = table(factorTYCHD0$male)
cat('Мужчин (абс)=', male_TYCHD0[c(2)])
sum_male_TYCHD0 = sum(group_counts)
percent_male_TYCHD0 = (male_TYCHD0/sum_male_TYCHD0)
cat('Мужчин, Отн = ', percent_male_TYCHD0[c(2)])
margin_male <- qnorm(0.975)*percent_male_TYCHD0[c(2)]*(1-percent_male_TYCHD0[c(2)])/male_TYCHD0[c(2)]
cat('ДИ =', percent_male_TYCHD0[c(2)]-margin_male, percent_male_TYCHD0[c(2)]+margin_male)

smoker_TYCHD0 = table(factorTYCHD0$current_Smoker)
cat('курильщиков (абс)=', smoker_TYCHD0[c(2)])
sum_smoker_TYCHD0 = sum(group_counts)
percent_smoker_TYCHD0 = (smoker_TYCHD0/sum_smoker_TYCHD0)
cat('курильщиков, Отн = ', percent_smoker_TYCHD0[c(2)])
margin_smoker <- qnorm(0.975)*percent_smoker_TYCHD0[c(2)]*(1-percent_smoker_TYCHD0[c(2)])/smoker_TYCHD0[c(2)]
cat('ДИ =', percent_smoker_TYCHD0[c(2)]-margin_smoker, percent_smoker_TYCHD0[c(2)]+margin_smoker)

BPmeds_TYCHD0 = table(factorTYCHD0$BP_Meds)
cat('На АГ терапии (абс)=', BPmeds_TYCHD0[c(2)])
sum_BPmeds_TYCHD0 = sum(group_counts)
percent_BPmeds_TYCHD0 = (BPmeds_TYCHD0/sum_BPmeds_TYCHD0)
cat('На АГ терапии, Отн = ', percent_BPmeds_TYCHD0[c(2)])
margin_BPmeds <- qnorm(0.975)*percent_BPmeds_TYCHD0[c(2)]*(1-percent_BPmeds_TYCHD0[c(2)])/BPmeds_TYCHD0[c(2)]
cat('ДИ =', percent_BPmeds_TYCHD0[c(2)]-margin_male, percent_BPmeds_TYCHD0[c(2)]+margin_BPmeds)

Stroke_TYCHD0 = table(factorTYCHD0$prevalent_Stroke)
cat('Инсульт в анамнезе (абс)=', Stroke_TYCHD0[c(2)])
sum_stroke_TYCHD0 = sum(group_counts)
percent_stroke_TYCHD0 = (stroke_TYCHD0/sum_stroke_TYCHD0)
cat('инсульт в анамнезе, Отн = ', percent_stroke_TYCHD0[c(2)])
margin_stroke <- qnorm(0.975)*percent_stroke_TYCHD0[c(2)]*(1-percent_stroke_TYCHD0[c(2)])/stroke_TYCHD0[c(2)]
cat('ДИ =', percent_stroke_TYCHD0[c(2)]-margin_stroke, percent_stroke_TYCHD0[c(2)]+margin_stroke)

Hyp_TYCHD0 = table(factorTYCHD0$prevalent_Hyp)
cat('ГБ в анамнезе (абс)=', Hyp_TYCHD0[c(2)])
sum_hyp_TYCHD0 = sum(group_counts)
percent_hyp_TYCHD0 = (hyp_TYCHD0/sum_hyp_TYCHD0)
cat('ГБ в анамнезе, Отн = ', percent_hyp_TYCHD0[c(2)])
margin_hyp <- qnorm(0.975)*percent_hyp_TYCHD0[c(2)]*(1-percent_hyp_TYCHD0[c(2)])/hyp_TYCHD0[c(2)]
cat('ДИ =', percent_hyp_TYCHD0[c(2)]-margin_hyp, percent_hyp_TYCHD0[c(2)]+margin_hyp)

diabetes_TYCHD0 = table(factorTYCHD0$diabetes)
cat('диабет (абс)=', diabetes_TYCHD0[c(2)])
sum_diabetes_TYCHD0 = sum(group_counts)
percent_diabetes_TYCHD0 = (diabetes_TYCHD0/sum_diabetes_TYCHD0)
cat('диабет, Отн = ', percent_diabetes_TYCHD0[c(2)])
margin_male <- qnorm(0.975)*percent_diabetes_TYCHD0[c(2)]*(1-percent_diabetes_TYCHD0[c(2)])/diabetes_TYCHD0[c(2)]
cat('ДИ =', percent_diabetes_TYCHD0[c(2)]-margin_diabetes, percent_diabetes_TYCHD0[c(2)]+margin_diabetes)

#ИЛИ Группа TenYearCHD0
male_TYCHD0 = table(factorTYCHD0$male)
cat('Мужчин (абс)=', male_TYCHD0[c(2)])
sum_male_TYCHD0 = sum(group_counts)
percent_male_TYCHD0 = (male_TYCHD0/sum_male_TYCHD0)
cat('Мужчин, Отн = ', percent_male_TYCHD0[c(2)])
margin_male <- qnorm(0.975)*percent_male_TYCHD0[c(2)]*(1-percent_male_TYCHD0[c(2)])/male_TYCHD0[c(2)]
cat('ДИ =', percent_male_TYCHD0[c(2)]-margin_male, percent_male_TYCHD0[c(2)]+margin_male)

smoker_TYCHD0 = table(factorTYCHD0$current_Smoker)
cat('курильщиков (абс)=', smoker_TYCHD0[c(2)])
sum_smoker_TYCHD0 = sum(group_counts)
percent_smoker_TYCHD0 = (smoker_TYCHD0/sum_smoker_TYCHD0)
cat('курильщиков, Отн = ', percent_smoker_TYCHD0[c(2)])
margin_smoker <- qnorm(0.975)*percent_smoker_TYCHD0[c(2)]*(1-percent_smoker_TYCHD0[c(2)])/smoker_TYCHD0[c(2)]
cat('ДИ =', percent_smoker_TYCHD0[c(2)]-margin_smoker, percent_smoker_TYCHD0[c(2)]+margin_smoker)

BPmeds_TYCHD0 = table(factorTYCHD0$BP_Meds)
cat('На АГ терапии (абс)=', BPmeds_TYCHD0[c(2)])
sum_BPmeds_TYCHD0 = sum(group_counts)
percent_BPmeds_TYCHD0 = (BPmeds_TYCHD0/sum_BPmeds_TYCHD0)
cat('На АГ терапии, Отн = ', percent_BPmeds_TYCHD0[c(2)])
margin_BPmeds <- qnorm(0.975)*percent_BPmeds_TYCHD0[c(2)]*(1-percent_BPmeds_TYCHD0[c(2)])/BPmeds_TYCHD0[c(2)]
cat('ДИ =', percent_BPmeds_TYCHD0[c(2)]-margin_male, percent_BPmeds_TYCHD0[c(2)]+margin_BPmeds)

Stroke_TYCHD0 = table(factorTYCHD0$prevalent_Stroke)
cat('Инсульт в анамнезе (абс)=', Stroke_TYCHD0[c(2)])
sum_stroke_TYCHD0 = sum(group_counts)
percent_stroke_TYCHD0 = (stroke_TYCHD0/sum_stroke_TYCHD0)
cat('инсульт в анамнезе, Отн = ', percent_stroke_TYCHD0[c(2)])
margin_stroke <- qnorm(0.975)*percent_stroke_TYCHD0[c(2)]*(1-percent_stroke_TYCHD0[c(2)])/stroke_TYCHD0[c(2)]
cat('ДИ =', percent_stroke_TYCHD0[c(2)]-margin_stroke, percent_stroke_TYCHD0[c(2)]+margin_stroke)

Hyp_TYCHD0 = table(factorTYCHD0$prevalent_Hyp)
cat('ГБ в анамнезе (абс)=', Hyp_TYCHD0[c(2)])
sum_hyp_TYCHD0 = sum(group_counts)
percent_hyp_TYCHD0 = (hyp_TYCHD0/sum_hyp_TYCHD0)
cat('ГБ в анамнезе, Отн = ', percent_hyp_TYCHD0[c(2)])
margin_hyp <- qnorm(0.975)*percent_hyp_TYCHD0[c(2)]*(1-percent_hyp_TYCHD0[c(2)])/hyp_TYCHD0[c(2)]
cat('ДИ =', percent_hyp_TYCHD0[c(2)]-margin_hyp, percent_hyp_TYCHD0[c(2)]+margin_hyp)

diabetes_TYCHD0 = table(factorTYCHD0$diabetes)
cat('диабет (абс)=', diabetes_TYCHD0[c(2)])
sum_diabetes_TYCHD0 = sum(group_counts)
percent_diabetes_TYCHD0 = (diabetes_TYCHD0/sum_diabetes_TYCHD0)
cat('диабет, Отн = ', percent_diabetes_TYCHD0[c(2)])
margin_male <- qnorm(0.975)*percent_diabetes_TYCHD0[c(2)]*(1-percent_diabetes_TYCHD0[c(2)])/diabetes_TYCHD0[c(2)]
cat('ДИ =', percent_diabetes_TYCHD0[c(2)]-margin_diabetes, percent_diabetes_TYCHD0[c(2)]+margin_diabetes)

#ИЛИ Группа TenYearCHD1
male_TYCHD1 = table(factorTYCHD1$male)
cat('Мужчин (абс)=', male_TYCHD1[c(2)])
sum_male_TYCHD1 = sum(group_counts)
percent_male_TYCHD1 = (male_TYCHD1/sum_male_TYCHD1)
cat('Мужчин, Отн = ', percent_male_TYCHD1[c(2)])
margin_male <- qnorm(0.975)*percent_male_TYCHD1[c(2)]*(1-percent_male_TYCHD1[c(2)])/male_TYCHD1[c(2)]
cat('ДИ =', percent_male_TYCHD1[c(2)]-margin_male, percent_male_TYCHD1[c(2)]+margin_male)

smoker_TYCHD1 = table(factorTYCHD1$current_Smoker)
cat('курильщиков (абс)=', smoker_TYCHD1[c(2)])
sum_smoker_TYCHD1 = sum(group_counts)
percent_smoker_TYCHD1 = (smoker_TYCHD1/sum_smoker_TYCHD1)
cat('курильщиков, Отн = ', percent_smoker_TYCHD1[c(2)])
margin_smoker <- qnorm(0.975)*percent_smoker_TYCHD1[c(2)]*(1-percent_smoker_TYCHD1[c(2)])/smoker_TYCHD1[c(2)]
cat('ДИ =', percent_smoker_TYCHD1[c(2)]-margin_smoker, percent_smoker_TYCHD1[c(2)]+margin_smoker)

BPmeds_TYCHD1 = table(factorTYCHD1$BP_Meds)
cat('На АГ терапии (абс)=', BPmeds_TYCHD1[c(2)])
sum_BPmeds_TYCHD1 = sum(group_counts)
percent_BPmeds_TYCHD1 = (BPmeds_TYCHD1/sum_BPmeds_TYCHD1)
cat('На АГ терапии, Отн = ', percent_BPmeds_TYCHD1[c(2)])
margin_BPmeds <- qnorm(0.975)*percent_BPmeds_TYCHD1[c(2)]*(1-percent_BPmeds_TYCHD1[c(2)])/BPmeds_TYCHD1[c(2)]
cat('ДИ =', percent_BPmeds_TYCHD1[c(2)]-margin_male, percent_BPmeds_TYCHD1[c(2)]+margin_BPmeds)

Stroke_TYCHD1 = table(factorTYCHD1$prevalent_Stroke)
cat('Инсульт в анамнезе (абс)=', Stroke_TYCHD1[c(2)])
sum_stroke_TYCHD1 = sum(group_counts)
percent_stroke_TYCHD1 = (stroke_TYCHD1/sum_stroke_TYCHD1)
cat('инсульт в анамнезе, Отн = ', percent_stroke_TYCHD1[c(2)])
margin_stroke <- qnorm(0.975)*percent_stroke_TYCHD1[c(2)]*(1-percent_stroke_TYCHD1[c(2)])/stroke_TYCHD1[c(2)]
cat('ДИ =', percent_stroke_TYCHD1[c(2)]-margin_stroke, percent_stroke_TYCHD1[c(2)]+margin_stroke)

Hyp_TYCHD1 = table(factorTYCHD1$prevalent_Hyp)
cat('ГБ в анамнезе (абс)=', Hyp_TYCHD1[c(2)])
sum_hyp_TYCHD1 = sum(group_counts)
percent_hyp_TYCHD1 = (hyp_TYCHD1/sum_hyp_TYCHD1)
cat('ГБ в анамнезе, Отн = ', percent_hyp_TYCHD1[c(2)])
margin_hyp <- qnorm(0.975)*percent_hyp_TYCHD1[c(2)]*(1-percent_hyp_TYCHD1[c(2)])/hyp_TYCHD1[c(2)]
cat('ДИ =', percent_hyp_TYCHD1[c(2)]-margin_hyp, percent_hyp_TYCHD1[c(2)]+margin_hyp)

diabetes_TYCHD1 = table(factorTYCHD1$diabetes)
cat('диабет (абс)=', diabetes_TYCHD1[c(2)])
sum_diabetes_TYCHD1 = sum(group_counts)
percent_diabetes_TYCHD1 = (diabetes_TYCHD1/sum_diabetes_TYCHD1)
cat('диабет, Отн = ', percent_diabetes_TYCHD1[c(2)])
margin_male <- qnorm(0.975)*percent_diabetes_TYCHD1[c(2)]*(1-percent_diabetes_TYCHD1[c(2)])/diabetes_TYCHD1[c(2)]
cat('ДИ =', percent_diabetes_TYCHD1[c(2)]-margin_diabetes, percent_diabetes_TYCHD1[c(2)]+margin_diabetes)
```

# Визуализация

## Количественные переменные

1) Для каждой количественной переменной сделайте боксплоты по группам. Расположите их либо на отдельных рисунках, либо на одном, но читаемо;

2) Наложите на боксплоты beeplots - задание со звёздочкой.

3) Раскрасьте боксплоты с помощью библиотеки RColorBrewer.

```{r}

library(RColorBrewer)

cleaned_data %>%
  ggplot(aes(y = age)) +
  geom_boxplot(fill = "steelblue")+
  theme(legend.position="none")

cleaned_data %>%
  ggplot(aes(y = tot_Chol)) +
  geom_boxplot(fill = "yellow")+
  theme(legend.position="none")

cleaned_data %>%
  ggplot(aes(y = sys_BP)) +
  geom_boxplot(fill = 'lightgreen')+
  theme(legend.position="none")

cleaned_data %>%
  ggplot(aes(y = dia_BP)) +
  geom_boxplot(fill = "darkgreen")+
  theme(legend.position="none")

cleaned_data %>%
  ggplot(aes(y = BMI)) +
  geom_boxplot(fill = "red")+
  theme(legend.position="none")

cleaned_data %>%
  ggplot(aes(y = heart_Rate)) +
  geom_boxplot(fill = "purple")+
  theme(legend.position="none")

cleaned_data %>%
  ggplot(aes(y = glucose)) +
  geom_boxplot(fill = "darkblue")+
  theme(legend.position="none")
```

## Категориальные переменные

1) Сделайте подходящие визуализации категориальных переменных. Обоснуйте, почему выбрали именно этот тип.

```{r}

ggplot(cleaned_data, aes (x = reorder (education, education, function (x)- length (x)))) +
 geom_bar(fill='steelblue') +
 labs(x='Education')

```


# Статистические оценки

## Проверка на нормальность

1) Оцените каждую переменную на соответствие нормальному распределению с помощью теста Шапиро-Уилка. Какие из переменных являются нормальными и как как вы это поняли?

```{r}
numeric = cleaned_data[, sapply(cleaned_data, is.numeric)]
sapply(numeric, shapiro.test) #все переменных распределены ненормально, тк p-value меньше 0.05

```

2) Постройте для каждой количественной переменной QQ-плот. Отличаются ли выводы от теста Шапиро-Уилка? Какой метод вы бы предпочли и почему?

```{r}
numeric = cleaned_data[, sapply(cleaned_data, is.numeric)]

library(ggplot2)
#Age
ggplot(cleaned_data, aes(sample=age)) +
  labs(title="Age")+
  stat_qq() + 
  stat_qq_line()
#Tot_Chol
ggplot(cleaned_data, aes(sample=tot_Chol)) +
  labs(title="tot_Chol")+
  stat_qq() + 
  stat_qq_line()
#sys_BP
ggplot(cleaned_data, aes(sample=sys_BP)) +
  labs(title="sys_BP")+
  stat_qq() + 
  stat_qq_line()
#dia_BP
plot(cleaned_data, aes(sample=dia_BP)) +
  labs(title="dia_BP")+
  stat_qq() + 
  stat_qq_line()
#BMI
plot(cleaned_data, aes(sample=BMI)) +
  labs(title="BMI")+
  stat_qq() + 
  stat_qq_line()
#heart_Rate
plot(cleaned_data, aes(sample=heart_Rate)) +
  labs(title="heart_Rate")+
  stat_qq() + 
  stat_qq_line()
#glucose
plot(cleaned_data, aes(sample=glucose)) +
  labs(title="glucose")+
  stat_qq() + 
  stat_qq_line()

```

3) Ниже напишите, какие ещё методы проверки на нормальность вы знаете и какие у них есть ограничения.
Тест Колмогорова-Смирнова. Ограничения: критерий требует, чтобы выборка была достаточно большой (больше 50-80) и разряды должны быть упорядочены по нарастанию или убыванию какого-либо признака. .
Тест или поправка Лильефорса - также для больших выборок.
Шапиро-уилка подходит в том числе для небольших выборок.



## Сравнение групп

1) Сравните группы (переменная **TenYearCHD**) по каждой переменной (как количественной, так и категориальной). Для каждой переменной выберите нужный критерий и кратко обоснуйте его выбор в комментариях.

```{r}
#Выбрала тест Манна-Уитни, так как ранее выяснили, что распределение данных отлично от нормального. Для категориальных переменных был выбран Хи-квадрат, так как достаточно много наблюдений в выборке. 
age = wilcox.test(TYCHD0$age, TYCHD1$age)
Chol = wilcox.test(TYCHD0$tot_Chol, TYCHD1$tot_Chol)
sysBP = wilcox.test(TYCHD0$sys_BP, TYCHD1$sys_BP)
diaBP = wilcox.test(TYCHD0$dia_BP, TYCHD1$dia_BP)
BMI = wilcox.test(TYCHD0$BMI, TYCHD1$BMI)
HR = wilcox.test(TYCHD0$heart_Rate, TYCHD1$heart_Rate)
glucose = wilcox.test(TYCHD0$glucose, TYCHD1$glucose)

pvalue <- c(age[["p.value"]], Chol[["p.value"]], sysBP[["p.value"]], diaBP[["p.value"]], BMI[["p.value"]], HR[["p.value"]], glucose[["p.value"]])
obs. <- c("Age", "Chol", "sysBP", "diaBP", "BMI", "HR", "glucose")
Wilcox <- data.frame(obs. = obs., pvalue = pvalue)
print(Wilcox)

male = chisq.test(cleaned_data$male, cleaned_data$Ten_Year_CHD, correct=FALSE)
Smoker = chisq.test(cleaned_data$current_Smoker, cleaned_data$Ten_Year_CHD, correct=FALSE)
BPmeds = chisq.test(cleaned_data$BP_Meds, cleaned_data$Ten_Year_CHD, correct=FALSE)
Stroke = chisq.test(cleaned_data$prevalent_Stroke, cleaned_data$Ten_Year_CHD, correct=FALSE)
Hyp = chisq.test(cleaned_data$prevalent_Hyp, cleaned_data$Ten_Year_CHD, correct=FALSE)
diabetes = chisq.test(cleaned_data$diabetes, cleaned_data$Ten_Year_CHD, correct=FALSE)

chisq <- c(male[["p.value"]], Smoker[["p.value"]], BPmeds[["p.value"]], Stroke[["p.value"]], Hyp[["p.value"]], diabetes[["p.value"]])
obs_chisq <- c("gender", "smoker", "BPmeds", "stroke", "hypertension", "diabetes")
chisqtest <- data.frame(obs_chisq = obs_chisq, chisq = chisq)
print(chisqtest)
```

# Далее идут **необязательные** дополнительные задания, которые могут принести вам дополнительные баллы в том числе в случае ошибок в предыдущих

## Корреляционный анализ

1) Создайте корреляционную матрицу с визуализацией и поправкой на множественные сравнения. Объясните, когда лучше использовать корреляционные матрицы и в чём минусы и плюсы корреляционных исследований.

```{r}



```

## Моделирование

1) Постройте регрессионную модель для переменной **TenYearCHD**. Опишите процесс построения

```{r}



```




